【裁判字號】    98,消債抗,240
【裁判日期】    990322
【裁判案由】    聲請更生程序
【裁判全文】
臺灣高雄地方法院民事裁定           98年度消債抗字第240號
抗  告  人  甲○○
上列抗告人因聲請更生程序事件，對於中華民國98年3 月26日本
院97年度消債更字第1400號裁定提起抗告，本院裁定如下：
    主  文
抗告駁回。
抗告費用新臺幣壹仟元由抗告人負擔。
    理  由
一、抗告意旨略以：抗告人於民國97年5 月26日申請前置協商時
    ，月收入新臺幣（下同）22,192元，而抗告人之母於抗告人
    申請前置協商時之財產，僅有4 筆股票投資，金額149,800
    元，非6 筆股票投資，金額221,760 元，且上開投資當時均
    被套牢，無法變現，生活所需，理應仰賴子女侍奉，而抗告
    人之母在梓官蚵子寮郵局96年固有利息6,316 元收入，但此
    乃存款300,000 元之利息所得，而非原裁定推算之1,148,36
    3 元存款之獲利，而抗告人之母之所有有上開300,000 元之
    存款，係為供子女就讀私立大學而向親友借貸週轉，俟子女
    均已完成學業，反補回報陸續積總所得，親友尚未催討，先
    定存賺取利息，目前已陸續償還親友，僅剩181 元，抑有進
    者，抗告人前置協商之時間點為97年間，與母親96年間之存
    款無涉。又抗告人積欠民間債務之背景原因，及為何先償還
    民間借款之考量因素均已載明於原審97年9 月25日聲請更生
    補正狀及97年9 月2 日聲請狀，原審如不予採信應敘明不採
    信之理由，另抗告人投保商業保險，乃生涯規劃、風險規避
    ，且均係平安健保保險，非投資型或儲蓄型之保險，且各該
    保險大部分投保日期均在抗告人積欠卡債之前，此當與任意
    浪費有間，且不等同於故意損害債權人之利益，原審駁回抗
    告人之聲請，實有違誤。為此，爰依法提起本件抗告，請求
    廢棄原裁定，並准予裁定開始更生程序等語。
二、按債務人不能清償債務或有不能清償之虞者，得依本條例所
    定更生程序，清理其債務；債務人無擔保或無優先權之債務
    總額未逾新台幣1,200 萬元者，於法院裁定開始清算程序或
    宣告破產前，得向法院聲請更生，消費者債務清理條例第3
    條、第42條第1 項定有明文。
三、經查：
  (一)抗告人於98年8 月26日前，已清償中國信託商業銀行、聯邦
    商業銀行、美商花旗銀行、渣打商業銀行等銀行債務，目前
    僅積欠元大商業銀行之債務本金464,000 元及其利息未為清
    償，有抗告人98年8 月26日陳報狀在卷可稽，堪信為真實。
  (二)而依抗告人在本院調查程序中雖自承目前無工作，每月清償
    能力約4,000 元至5,000 元等語，惟抗告人自97年度所得為
    273,600 元，平均每月收入22,800元，97年先後任職於繼強
    國際有限公司、薩摩亞商繼強國際有限公司，投保薪資22,8
    00元，98年9 月28日起任職華美電子股份有限公司，投保薪
    資43,900元，98年12月15日起任職於吉鑫國際科技股份有限
    公司迄今，投保薪資33,300元等情，有本院依職權調取抗告
    人97年度電子閘門財產所得調件明細表、勞保投保資料在卷
    可稽，抗告人目前並非無工作而無收入之狀態，而係高於原
    來每月收入22,800元之情形，堪以認定。
  (三)抗告人雖主張平均每月需支出個人必要生活費用外，尚須支
    付人壽保險費用6,467 元、雙親扶養費用6,552 元及民間債
    務約8,000 元至10,000元，已無力清償銀行款項等語。關於
    抗告人本人之必要生活費用支出部份，因消債條例之立法目
    的，係為使不幸陷入經濟困境之人得以清理債務、重建生活
    ，並在清理過程中能保有符合人性尊嚴之最低基本生活，而
    非維持債務人過去慣常之寬裕生活，並由抗告人任意主張其
    基本生活費用之數額，否則將造成揮霍無度以致清償能力降
    低，反而易使更生程序無從進行，因此本院審酌抗告人居住
    於高雄縣，認應以內政部所公告98年度台灣省最低生活費用
    每人每月為9,660 元計算始為合理。而抗告人家中兄弟姊妹
    3 人，各分攤父母3 分之1 之生活費用，以每人每月9,660
    元計算，每月抗告人應分攤6,440 元（計算式：9,660 ×2
    ×1/3 ＝6,440 ），抗告人主張應分攤6,552 元，尚屬可採
    。然抗告人每月繳納商業保險費高達6,467 元，此等保險契
    約係勞、健保以外之非強制性保險，且以要保人繳納保險費
    ，並以保險事故發生後能獲得保險金額為目的之生活保障方
    式，尚非生活上之必要性支出，抗告人於經濟能力尚有餘裕
    時，或可做為投資理財之手段之一，但於經濟困頓之際，倘
    若仍為求日後保障而優先選擇繳納保險費，反就其他債務主
    張無能力繳付，此相對於其他各債權人而言自有不公平之處
    ，此部分之費用自難認為必要性生活支出。至抗告人主張積
    欠民間債務130,000 元，每月約8,000 元至10,000元不等還
    款等語，雖提出轉帳證明4 紙為證，惟單純轉帳現金並不能
    證明係為返還借款債務，而難認有借款債務事實，故抗告人
    之民間債務部分，自難一併列入總債務內。是抗告人每月必
    須支出之費用為自己及父母之必要生活費16,212元（計算式
    ：9,660 ＋6,552 ＝16,212）。
  (四)又抗告人目前僅積欠元大商業銀行債務本金464,000 元及其
    利息未為清償，且元大商業銀行於本院調查程序中針對抗告
    人提出132 期，利率5%，每期還款5,240 元之清償方案，有
    本院99年1 月28日訊問筆錄在卷可參，依抗告人每月收入至
    少22,800元，扣除必要生活費16,212元，尚餘6,588 元（計
    算式：22,800－16,212＝6,588 ）之情況，抗告人尚非不能
    清償債務或有何不能清償之虞。
四、綜上所述，依抗告人目前財產、收入及支出狀況，並非不能
    清償債務，亦無不能清償債務之虞，自不符消費者債務清理
    條例所定可聲請更生之要件且無保護必要，又無從補正，依
    上開說明，應駁回其更生之聲請。原審駁回抗告人更生之聲
    請，並無不當。抗告人指摘原裁定不當，請求廢棄原裁定並
    准予更生，為無理由，應予駁回。
五、據上論結，本件抗告為無理由，依消費者債務清理條例第11
    條第2 項、第15條，民事訴訟法第495 條之1 第1 項、第44
    9 條第1 項、第95條、第78條，裁定如主文。
中    華    民    國    99    年    3     月    22    日
                    民事庭審判長法      官  林玉心
                                法      官  高瑞聰
                                法      官  謝文嵐
上為正本係照原本作成。
本裁定不得抗告。
                                書  記  官  李梅芬
中    華    民    國    99    年    3     月    22    日

司法院資訊處製作；財團法人民間司法改革基金會備份。
